【裁判字號】    99,事聲,28
【裁判日期】    990531
【裁判案由】    聲明異議
【裁判全文】
臺灣基隆地方法院民事裁定              99年度事聲字第28號
異  議  人  甲○○
上列當事人間因清償債務強制執行事件，異議人對於民國99年4
月1日本院民事執行處司法事務官所為98年度司執字第3249號裁
定提出異議，本院裁定如下：
    主  文
異議駁回。
程序費用由異議人負擔。
    理  由
一、本件聲明異議意旨略以：異議人於民國99年3月16日上午11
    時參與債務人陳雨玲所有不動產之投標，其押標金受款人並
    非記載法院以外之受款人，僅係開立票據之銀行誤載為「基
    隆市地方法院」，並非法院以外之人，得以補正、救濟，並
    不影響得標之效力。詎執行法院竟認該支票上受款人處為「
    基隆市地方法院」並非  鈞院，即逕行認定為無效票致未能
    得標，並據以駁回伊之異議，則執行法院之處分顯有違誤，
    爰聲明異議，請求廢棄原裁定，並准由伊得標等語。
二、按以投標方法拍賣不動產時，執行法院得酌定保證金額命投
    標人於開標前繳納之；投標應繳納保證金而未照納者，其投
    標無效，為強制執行法第86條、第89條分別規定。又執票人
    應以背書之連續證明其權利，亦為票據法第37條第1項前段
    所明定。故投標人持有記名票據為保證金參加投標，而該記
    名票據未經受款人背書，執票人即執行法院無從主張該票據
    權利，自與投標人未繳保證金同，其投標即屬無效，此業經
    臺灣基隆地方法院強制執行投標書之「投標應注意事項」第
    5點所明揭。
三、經查：
(一)異議人於上開投標日之標單，所附保證金支票，係以「基隆
    市地方法院」為受款人，而該支票屬平行線支票，依票據法
    第139條第1項規定，付款人僅得對金融業者支付票據金額，
    故執票人持平行線支票向付款銀行請求付款時，付款銀行將
    核對帳戶之戶名與受款人名稱或執票人名稱是否相符，方予
    以撥款入帳。異議人所持之上開保證金支票既係以「基隆市
    地方法院」為受款人，且未經連續背書，此有異議人之標單
    及保證金支票影本附卷可稽，惟本院之稱謂係臺灣基隆地方
    法院，並非「基隆市地方法院」，此觀本院於該次之不動產
    拍賣公告自明，核無戶名屬「基隆市地方法院」之金融帳戶
    ，故執票人即執行法院將無從持該記載「基隆市地方法院」
    為受款人且未經連續背書之支票向付款銀行請求付款，自與
    未繳納保證金相同，依前揭強制執行法之規定，其投標即屬
    無效。
(二)另投標人提出之保證金票據已記載法院以外之受款人，該受
    款人未依票據法規定連續背書者，應認為投標無效。但於執
    行法官在該件拍賣標的當眾開示朗讀投標書前補正者，不在
    此限，此經地方法院民事執行處不動產投標參考要點第18條
    第14項明文規定；又票據法第11條第3項規定，票據上之記
    載，除金額外，得由原記載人於交付前改寫之，但應於改寫
    處簽名。惟聲明異議人既非發票人之金融機構，且發票人之
    金融機構於拍賣終結前亦未能到場，自無改寫受款人名稱及
    於支票上連續背書以補正之可能，故異議人在執行法院拍賣
    標的當眾開示朗讀投標書前既無從提出記載法院為受款人或
    記載法院以外受款人而經連續背書之支票，其投標即屬無效
    ，執行法院以異議人未繳保證金而宣告其投標無效，核無違
    誤之處。
(三)依據前述，聲明人異議指摘上開保證金票據所載之受款人並
    非法院以外之人，應不影響得標之效力，從而原裁定不當，
    求予廢棄，為無理由，應予駁回。
四、據上論結，本件異議為無理由，依強制執行法第30條之1、
    民事訴訟法第240條之4第3項後段，裁定如主文。
中    華    民    國    99    年    5     月    31    日
                  民事庭法  官  王翠芬
以上正本係照原本作成。
如不服本裁定應於送達後10日內向本院提出抗告狀，並繳納抗告
費新臺幣1,000元。
中    華    民    國    99    年    5     月    31    日
                        書記官  李一農

司法院資訊處製作；財團法人民間司法改革基金會備份。
